最高法院刑事判決　　　　　　　　　　　　　　　九十一年度台上字第四七七九號
　　上　訴　人　乙○○
　　　　　　　　甲○○
右上訴人等因常業竊盜案件，不服台灣高等法院高雄分院中華民國九十一年五月三十
一日第二審判決（九十一年度上訴字第二四九號，起訴案號：台灣高雄地方法院檢察
署八十九年度偵字第二八一九○號；九十年度偵字第六八四、二四九三號），提起上
訴，本院判決如左：
    主  文
原判決撤銷，發回台灣高等法院高雄分院。
    理  由
本件原判決認定上訴人乙○○與戴明益、黃慧玲共同意圖為自己不法之所有，自民國
八十九年四月間起組成竊車恐嚇勒贖集團基於概括犯意，先後竊取如原判決附表一、
二所載被害人藍永樹等人所有小客車四十九輛，得手後逐一以電話向車主恐嚇支付贖
款，否則將失竊車輛解體，致車主心生畏懼，而將贖款匯入乙○○等人指定之人頭帳
戶內。乙○○以此為常業，併於八十九年七、八月間與廖茂良及綽號「大頭」者，共
同在高雄市凹子底某處竊得一輛日產三千西西自小客車。另上訴人甲○○明知羅泓傑
及其同夥購買人頭帳戶係用以匯進或提出贓款，仍基於幫助不確定犯罪型態之故意，
於八十九年五月至七月間，以每本新台幣（下同）八百至二千元之價格向黃振興搜購
得林正理等人之帳戶存摺、提款卡、印章後，再以每帳戶八千至一萬元之價格轉賣與
羅泓傑，以此方法幫助羅泓傑及其同夥犯罪等情。乃撤銷第一審諭知乙○○無罪部分
之判決，改判論處乙○○共同以犯竊盜罪為常業（累犯）罪刑；另維持第一審諭知甲
○○幫助以犯竊盜罪為常業罪刑部分之判決，駁回甲○○所為第二審上訴。固非無見
。
惟查，(一)、第一審檢察官起訴事實，指訴上訴人乙○○與廖茂良、羅泓傑、楊金龍、
葉志青等人共組竊車恐嚇取財集團，共同竊取陸國棟等九十二人所有小客車（詳如犯
罪事實一覽表）與前述藍永樹等四十二人所有小客車部分有別）；及與廖茂良、「大
頭」在高雄市共同行竊一次，事後再向車主恐嚇贖款等情，乃原審對乙○○有無與廖
茂良、羅泓傑、楊金龍、葉志青等人共同竊取前述九十二輛小客車以勒贖之事實，漏
未審究，自有已受請求事項未予判決之違法。(二)、依原判決事實欄所認定，蔡慶璋、
林金樹、蘇聖埏、林財慶等四戶人頭帳戶係甲○○販賣與羅泓傑及其同夥所使用者。
而原判決（附表一編號５，及附表二編號、、、、、、、、、
、、、、、、、、、、、、、、部分）又認定乙○○
指示失主將贖款匯入上述四人頭帳戶，此是否足以證明公訴人指訴乙○○與羅泓傑等
人為同一竊車集團而共同實施犯行一節屬實？另乙○○於八十九年十二月十六日十三
時二十分警訊時，承認自八十九年四月起與葉志青一同作案相當多次，均由伊負責開
車接應，葉志青下手竊車等語（筆錄附於影印卷內），可否證明乙○○確與羅泓傑、
葉志青等人同夥共犯前述九十二輛自小客車竊案？前開事證原審未深入調查、審究，
尚嫌未盡調查能事。(三)、檢察官公訴意旨復指訴甲○○與乙○○、黃振貴為共同正犯
，究否與事實相符，抑或甲○○亦幫助乙○○竊盜，原審未審究說明，亦嫌理由不備
。(四)、羅泓傑在八十九年十月二十三日十三時十五分警訊中（筆錄附於年１０月日
警卷內）供稱，甲○○每收購到十本人頭帳戶即與伊聯繫見面，由伊以十萬元購入，
伊共向甲○○購買過三次，共計三十本帳戶云云，究否實情，攸關甲○○所為是否應
論以連續犯之問題。原審未予釐清，亦屬調查未盡。(五)、乙○○於前述警訊中已指認
，於八十九年七月間與伊、廖茂良在高雄市凹子底共同竊車之「大頭」者，即係葉志
青，乃原判決未予正名仍記載綽號「大頭」者為共犯，亦欠允洽。上訴人等上訴意旨
，均指摘原判決不當，非無理由，應認有撤銷發回更審之原因。又竊盜犯贓物犯保安
處分條例第三條第一項第二款規定，以犯竊盜罪為常業者，得於刑之執行前，令入勞
動場所強制工作。本件上訴人乙○○既有竊盜等前科多次，復以犯竊盜罪為常業，有
無令入勞動場所強制工作，以矯正其惡習之必要。案經發回，允宜注意及此。附此敘
明。
據上論結，應依刑事訴訟法第三百九十七條、第四百零一條，判決如主文。
中      華      民      國    九十一    年      八      月    二十九    日
                              最高法院刑事第六庭
                                  審判長法官  吳  雄  銘
                                        法官  池  啟  明
                                        法官  石  木  欽
                                        法官  郭  毓  洲
                                        法官  吳  三  龍
      右正本證明與原本無異
                                              書  記  官
中      華      民      國    九十一    年      九      月              日
